最高法院刑事判決　　　　　　　　　　　　　　　九十三年度台上字第六三七一號
　　上　訴　人　丙○○
　　選任辯護人　楊盤江律師
　　上　訴　人　乙○○
　　　　　　　　　　　　現居台.
　　　　　　　　丁○○
　　　　　　　　甲○○
　　　　　　　　　　　　現居台.
右上訴人等因傷害致人於死案件，不服台灣高等法院台中分院中華民國九十年十二月
十九日第二審判決（九十年度上訴字第一○二二號，起訴案號：台灣台中地方法院檢
察署八十七年度偵字第一六八六○號），提起上訴，本院判決如左：
    主  文
原判決撤銷，發回台灣高等法院台中分院。
    理  由
本件原判決認定上訴人丙○○、丁○○、乙○○、甲○○及林宗文、吳上祺、王永發
（以上三人分別經檢察官處分不起訴，及第一審判決無罪確定）分別為台中市「花心
ＫＴＶ酒店」經理，及「新帝國保全有限公司」（下稱新帝國公司）之組長及保全人
員。「花心ＫＴＶ酒店」與「新帝國公司」簽有合約，將酒客滋事或不付帳等安全維
護工作交由「新帝國公司」負責。民國八十七年六月二十二日凌晨零時許，戴萬興（
下或稱戴某）在上開酒店消費後，因無錢付帳，並在包廂內吵鬧。適丁○○、吳上祺
、王永發至該酒店簽到，該酒店經理丙○○遂要求彼三人處理戴某未付酒帳事宜。丁
○○乃電召乙○○、甲○○、林宗文三人到場支援，並命吳上祺在該酒店大廳待命。
丙○○、丁○○、王永發與該酒店已成年職員「蔡易男」（音譯）等四人為威逼戴某
付帳，竟共同基於傷害之犯意聯絡，分別以徒手及隨身攜帶之棒、棍等鈍器共同毆打
戴某。嗣於同日凌晨二時許，乙○○、甲○○趕至該酒店後，復共同基於犯意之聯絡
，以隨身攜帶之棒、棍等鈍器毆打戴某，致戴某受有顱內出血、全身多處挫傷、會陰
部二度燒傷，及硬腦膜下出血等傷害，而當場昏迷。丙○○乃指示該酒店副理吳鎮修
及職員王金遠將戴某載離該酒店，吳、王二人旋以自用小客車將戴某載至台中市○○
街中山堂停車場入口處旁道路邊棄置（丙○○、吳鎮修、王金遠被訴遺棄罪部分均經
判決確定）。嗣戴某經警方通知救護車將其送醫救治，延至同年月二十九日十四時三
十分許不治死亡等情。因而撤銷第一審關於上訴人等傷害致人於死部分之判決，改判
仍論處上訴人等共同傷害人之身體因而致人於死罪刑（丁○○為累犯），固非無見。
惟查：(一)、按刑法第二百七十七條第二項前段之傷害致人於死罪，係對於犯普通傷害
罪致發生死亡結果所為規定之加重結果犯，依同法第十七條規定，以客觀上行為人能
預見其死亡結果之發生，為其要件。而此項構成犯罪之事實，依刑事訴訟法第三百零
八條、第三百十條第一款規定，應於事實欄內予以認定記載，並於理由內加以論敘說
明，方足以資論罪科刑。本件原判決論處上訴人等共同傷害致人於死罪刑，但其對於
上訴人等於共同毆打被害人戴萬興時，在客觀上能否預見足以引起戴某死亡之結果，
以及彼等主觀上究竟有無戴某死亡之預見？並未於事實欄內予以認定記載，亦未於理
由欄內加以論敘說明，依首開說明，自不足資為論處上訴人等傷害致人於死罪刑之依
據。(二)、原判決認定上訴人等係基於普通傷害之犯意毆打戴某致死，而論以傷害致人
於死罪刑。但依原判決事實欄之記載，上訴人等夥同王永發及「蔡易男」等共六人，
分別以徒手及棒、棍圍毆戴某頭部等要害，其加害人數眾多，且使用棍、棒作為行兇
之器具，而戴某所受傷勢亦極嚴重，可見彼等下手非輕。原判決並未說明其憑何認定
上訴人等主觀上僅具有普通傷害之犯意，而非具有重傷害或直接、間接殺人犯意之證
據及理由，遽論以普通傷害致人於死罪刑，亦嫌理由不備。(三)、原判決認定上訴人等
與王永發、「蔡易男」等六人，係分別以徒手及隨身攜帶之棒、棍等鈍器共同毆打戴
某，致戴某受有顱內出血、全身多處挫傷、會陰部二度燒傷，及硬腦膜下出血等傷害
等情。然查上訴人等既以「徒手」及「棒」、「棍」等鈍器毆打戴某，何以戴某竟受
有「會陰部二度燒傷」之傷勢？非無疑竇。且本件起訴書內亦記載上訴人等係以「不
詳電源」電擊戴某之陰部等處，致其受有「會陰部二度燒傷」等傷勢（見起訴書犯罪
事實欄二內所載）。而私立中國醫藥學院附設醫院神經外科主任醫師周德陽亦分別函
覆第一審及原審稱：「戴萬興先生……燒傷為電極（擊）棒造成（據送來的人描述）
」、「戴萬興……下體有水泡淤血，摩擦可能性不高，依送來之朋友說明是因電極（
擊）棒電傷」等語，有上開函件影本二份附卷可稽（見第一審卷第(二)宗第二三七頁、
原審卷第(二)宗第二頁）。另警方於案發後在新帝國公司地下室所查扣之金屬製三節警
棍四支，其中一支（編號二二二六號）疑似沾有血跡，另一支（編號二二二九號）已
呈彎曲狀，有台中市警察局第二分局搜索扣押證明筆錄、執勤報告各一份，及上述金
屬製三節警棍四支之照片一張附卷可稽（見八十七年度偵字第一四五七四號偵查卷第
十頁、第十一頁、第十五頁）。而證人吳鎮修於警詢時，亦當場指認警方所查扣之上
述金屬製三節警棍四支，與丁○○、甲○○等保全人員於案發當時所攜帶之警棍相同
（見同上偵查卷第十三頁正面及反面）。則上訴人等與王永發及「蔡易男」等人究竟
有無持電擊棒及上述金屬製三節警棍加害戴某？即非無疑竇。此與上訴人等所持兇器
種類之認定攸關，對於探究上訴人等究係基於何種犯意（普通傷害、重傷害、直接或
間接殺人）加害戴某，亦有重要之影響，自有詳加調查釐清明白之必要。原審對上開
疑點全未加以調查，遽行判決，自嫌調查未盡。(四)、按卷宗內之筆錄或其他文書可為
證據者，審判長應向當事人、代理人、辯護人或輔佐人宣讀或告以要旨，刑事訴訟法
第一百六十五條第一項定有明文。原審採用新帝國公司安全顧問服務報告影本、急診
病歷、測謊鑑驗通知書、相驗屍體證明書、驗斷書、解剖紀錄、照片等文書資料，暨
證人吳鎮修、林宗文、蔡金寅、王金遠、吳上祺、汪添進等人之證詞，作為本案論罪
之重要證據。但依原審審判筆錄之記載，其於審判期日僅提示上述文書資料，並未向
上訴人等宣讀或告以要旨；而對於上述證人之證言，僅向上訴人等訊以有何意見，並
未將該等證人之筆錄資料提示予上訴人等閱覽，或予以宣讀或告以要旨，有原審審判
筆錄可稽（見原審卷第六十三頁至第六十八頁）。揆諸上開規定，其所踐行之訴訟程
序，自非適法。以上或為上訴意旨所指摘，或為本院得依職權調查之事項，應認原判
決有撤銷發回之原因。
據上論結，應依刑事訴訟法第三百九十七條、第四百零一條，判決如主文。
中　　　華　　　民　　　國　　九十三　　年　　 十二 　　月　　　二　　　日
                              最高法院刑事第六庭
                                  審判長法官  吳　雄　銘
                                        法官  池　啟　明
                                        法官  石　木　欽
                                        法官  郭　毓　洲
                                        法官  吳　三　龍
      右正本證明與原本無異
                                              書  記  官
中　　　華　　　民　　　國　　九十三　　年　　 十二 　　月　　　六　　　日
                                                                    ｍ
